臺灣桃園地方法院刑事判決　　　　　　　99年度易字第1169號
公　訴　人　臺灣桃園地方法院檢察署檢察官
被　　　告　許文子
上列被告因詐欺案件，經檢察官提起公訴（99年度偵字第16281號）
，本院判決如下：
    主  文
許文子幫助意圖為自己不法之所有，以詐術使人將本人之物交付
，處有期徒刑貳月，如易科罰金，以新臺幣壹仟元折算壹日。
    事  實
一、許文子雖預見提供金融機構帳戶之金融卡及密碼予他人使用
    ，足以幫助他人提領獲取詐欺之犯罪所得，竟仍不違背其本
    意，基於幫助詐欺之不確定故意，於民國99年4 月9 日之某
    不詳時間，將其所申辦之渣打國際商業銀行永安分行（下稱
    渣打銀行）帳號00 000000000000 號帳戶之金融卡暨密碼，
    在臺灣地區某不詳地點，交予某真實姓名、年籍均不詳之某
    成年詐欺集團成員使用。嗣該集團及其所屬成員於取得該帳
    戶後，旋意圖為自己不法所有，於99年4 月9 日晚上7 時許
    ，撥打徐維所持用之行動電話，向徐維誆稱其於網路購物時
    ，誤勾選信用卡分期付款之選項，若不依渠等所指示之方式
    取消，則信用卡將一直扣款等語，致徐維陷於錯誤，依渠等
    指示至新竹縣竹北市○○路上之渣打銀行，操作自動付款設
    備，於同日（9 日）晚上9 時10分、9 時21分許，分別轉帳
    新臺幣（下同）10萬元、10萬元至許文子之上開渣打銀行帳
    戶中，旋遭詐欺集團成員提領一空，嗣因徐維發覺有異，報
    警始循線查獲。
二、案經徐維訴由桃園縣政府警察局桃園分局報告臺灣桃園地方
    法院檢察署檢察官偵查後提起公訴。
    理  由
壹、程序部分
一、按被告以外之人於審判外之言詞或書面陳述，除法律有規定
    者外，不得作為證據；又被告以外之人於審判外之陳述，雖
    不符合刑事訴訟法第159 條之1 至第159 條之4 之規定，但
    經當事人於審判程序同意作為證據，法院審酌該言詞陳述或
    書面陳述作成時之情況，認為適當者，亦得為證據。當事人
    、代理人或辯護人於法院調查證據時，知有同法第159 條第
    1 項不得為證據之情形，而未於言詞辯論終結前聲明異議者
    ，視為有前項之同意。同法第159 條第1 項、第159 條之5
    分別定有明文。經查，證人即被害人徐維於警詢所為之陳述
    雖屬傳聞證據，惟檢察官、被告知有上開傳聞證據資料，於
    本院準備程序及審理中均未表示意見而不予爭執，且迄至言
    詞辯論終結前亦未聲明異議，復本院認其作成過程並無違法
    之情，經審酌後認為適當，合於同法第159 條之5 同意性之
    例外規定，自具有證據能力。
二、至本案認定事實所引用之卷內其餘卷證資料（包括渣打國際
    商業銀行股份有限公司永安分行99年5 月20日渣打商銀永安
    字第09900126號函文暨隨函所附資料1 份、桃園縣政府警察
    局桃園分局99年5 月12日桃警分刑字第0991028745號函1 份
    、渣打銀行帳號為000000000000號帳戶之存摺封面及內頁影
    本各1 紙、渣打銀行自動櫃員機交易明細影本2 紙、內政部
    警政署反詐騙諮詢專線紀錄表、新竹縣政府警察局新埔分局
    新埔派出所受理詐騙帳戶通報警示簡便格式表、受理刑事案
    件報案三聯單、受理各類案件紀錄表各1 份、渣打銀行ＶＩ
    ＳＡ卡影本1 紙、客戶異常提領監控作業報表1 紙、渣打銀
    行桃園分行100 年1 月3 日渣打商銀桃園字第09900348號函
    文暨隨函所附資料1 份、被告當庭提供澎湖縣第一信用合作
    社匯款回條、跨行轉帳交易結果資料、前置協商機制協議書
    、前置協商無擔保債務還款分配表暨表決結果各1 份及第一
    商業銀行股份有限公司100 年2 月21日一總營電電字第1000
    005635號函1 紙等文書證據及物證），並無證據證明係公務
    員違背法定程序所取得，檢察官、被告知有上開傳聞證據資
    料，於本院準備程序及審理中均未表示意見而不予爭執，且
    迄至言詞辯論終結前亦未聲明異議，茲審酌該等書面陳述作
    成時之情況，並無不宜作為證據之情事，且本院認為以之作
    為本案論罪之證據，均與待證事實具有關聯性，作為本案之
    證據亦屬適當，是依上開規定，自得為證據。
貳、實體部分
一、訊據被告矢口否認涉有幫助詐欺犯行，先於警詢中辯稱：伊
    係99年5 月（應為4 月之誤）13日上午9 時許到中壢市○○
    路、中山路口渣打銀行ATM 要以金融卡領錢時發現金融卡不
    見，伊平常係將金融卡放在隨身皮夾內，伊金融卡密碼為27
    0979，可能係因伊怕忘記密碼，將密碼寫在1 張小紙條並跟
    金融卡放一起，所以他人知道伊的金融卡密碼，伊只有這張
    金融卡帳戶遺失，伊於4 月13日下午有打電話到渣打銀行表
    示伊要掛失金融卡，但未向警察機關報案云云（參見臺灣桃
    園地方法院檢察署99年度偵字第16281 號卷宗第4 頁至第6
    頁、第7 頁反面）復於本院審理時供陳：伊渣打銀行之存摺
    還在，且渣打銀行之帳戶很常用來做網路交易，伊到99年4
    月9 日下午3 點多都還有向台新銀行繳貸款，2709是伊車牌
    號碼，伊原本密碼為270999，後來改為270979，79沒有意思
    ，伊怕忘記密碼，所以現在手機裡都還有輸入密碼，伊的手
    機會隨身攜帶。伊的金融卡應該在99年4 月13日遺失，伊當
    天下午就打電話去銀行掛失，伊是因為有時不會帶手機出門
    ，所以才將密碼寫在紙條上，伊一般是用臨櫃存錢之方式以
    便網路交易，因為網路匯款之手續費較為便宜，伊是因為身
    上的錢不夠繳兒子的保險費，要去領錢時發現金融卡不見，
    當時除了渣打銀行被盜用外，其皮夾內尚有玉山銀行及第一
    銀行之金融卡，但因玉山銀行是信用卡，第一銀行是未換成
    晶片之金融卡，均無法使用，故伊沒有去掛失。伊在4 月9
    日有一筆14,945元之網路交易，就是伊還給銀行的錢，轉帳
    後剩下4,710 元，伊又再用網路銀行轉出4,617 元，帳戶雖
    僅剩下93元，但伊本來打算要用金融卡去存錢讓客戶可以領
    錢，而發現金融卡不見云云（參見本院99年度審易字第1837
    號卷第17頁反面至第18頁，本院99年度易字第1169號卷宗第
    17 頁 反面至第19頁、第47頁正、反面），並提出澎湖縣第
    一信用合作社匯款回條、跨行轉帳交易結果資料、前置協商
    機制協議書、前置協商無擔保債務還款分配表暨表決結果各
    1 份為證。惟查：
  (一)上開渣打銀行帳戶係被告所申辦乙情，業據被告自承在卷，
    並有該帳戶之開戶資料附卷可稽，堪以採信。另被害人徐維
    確因詐騙集團誆稱其於網路購物時，誤勾選信用卡分期付款
    之選項，若不依渠等所指示之方式取消，則信用卡將一直扣
    款等語，陷於錯誤，而依詐騙集團之指示至新竹縣竹北市○
    ○路上之渣打銀行，操作自動付款設備，於99年4 月9 日晚
    上9 時10分、9 時21分許，分別轉帳10萬元、10萬元至被告
    許文子之上開銀行帳戶中，且旋遭詐欺集團成員提領一空等
    情，除據被害人徐維於警詢指述明確在卷外，復有渣打國際
    商業銀行股份有限公司永安分行99年5 月20日渣打商銀永安
    字第09900126號函文暨隨函所附資料1 份、桃園縣政府警察
    局桃園分局99年5 月12日桃警分刑字第0991028745號函1 份
    、渣打銀行帳號為000000000000號帳戶之存摺封面及內頁影
    本各1 紙、渣打銀行自動櫃員機交易明細影本2 紙、內政部
    警政署反詐騙諮詢專線紀錄表、新竹縣政府警察局新埔分局
    新埔派出所受理詐騙帳戶通報警示簡便格式表、受理刑事案
    件報案三聯單、受理各類案件紀錄表各1 份、渣打銀行ＶＩ
    ＳＡ卡影本1 紙、客戶異常提領監控作業報表1 紙等資料在
    卷可參，足證被告上開帳戶，確為詐欺集團作為實施本案詐
    欺取財犯行之用一節，足堪認定。
  (二)被告雖以上詞置辯，然一般稍有社會歷練、經驗之人，均知
    悉金融卡應與存摺、密碼分別保存，並盡量不用易讓他人猜
    出之密碼（例如出生日期等），以免帳戶款項遭人持金融卡
    併同輕易得知之密碼盜領款項。被告於行為時乃一成年人，
    其自有一定之社會歷練及工作經驗，前揭常情，應為被告所
    知稔，故其辯稱將金融卡連同密碼一起保存而遺失云云，顯
    然悖於常情，要難採信。此外，被告辯稱其是因為怕忘記金
    融卡密碼，所以把密碼寫在紙上，並與金融卡一併放置，然
    被告於99年5 月27日警察詢問及99年12月21日本院準備程序
    時均仍能清楚背出其金融卡密碼為270979，2709是伊車牌號
    碼，伊原本密碼為270999，後來改為270979，79沒有意思等
    語（參見上開偵卷第5 頁、上開本院審易卷第18頁），是其
    實無將渣打銀行金融卡之密碼寫在紙上並與金融卡一併放置
    之必要，其上開辯稱顯係臨訟卸責之詞，不足採信。
  (三)又依被害人所指述遭詐騙之經過，可知行騙者應係具有相當
    分工之詐欺集團，被告所有之金融卡若係不知何故遺失，豈
    會如此恰巧，剛好被詐欺集團成員拾得？況若前開帳戶之金
    融卡如被告所述，係不知何故遺失，則拾得者理應可預期被
    告於遺失後，有申請掛失前開帳戶原有金融卡之可能，詐騙
    集團豈敢使用一個盜用之帳戶，難道不怕花費諾大心血騙得
    之款項，會因帳戶所有人掛失或報警而遭凍結，以致徒勞無
    功？又目前社會上一般人防詐之意識高漲，欲為詐騙之人必
    使出相當之詐術，方能有所得，行騙之人豈有大費周章詐騙
    被害人，指示其匯款至隨時可能無法提領之帳戶內之理？
  (四)另觀諸被告所有之上開帳戶之最近交易資料可知，被告上開
    帳戶於99年1 月11日、同年2 月10日、同年3 月10日、同年
    4 月9 日以網路交易轉出14,945元（含協商分期償還之14,9
    28元加上17元手續費，共14,945元），並於同年4 月9 日以
    網路轉帳之方式將帳戶內之款項全數領出（僅剩93元未能領
    出），嗣於被告將帳戶內所剩之款項全數領出後，隨即於同
    日（9 日）有2 筆分別為10萬元之款項匯入，並旋即於同日
    （9 日）遭人提領殆盡，衡諸常情，倘非被告自行將上開帳
    戶之金融卡及密碼等資料交予該詐欺集團成員使用，該詐欺
    集團成員豈有輕易令被害人將款項匯入其所有之帳戶內，並
    將該帳戶內所有匯款項提領一空之理？況被告於警詢及本院
    準備程序之過程中均稱：伊係要去領錢時發現該帳戶之金融
    卡遺失云云（參見上開偵卷第4 頁至第5 頁，本院卷第18頁
    ），然於本院審理時改稱：伊係要用金融卡存錢讓客戶可以
    領錢時發現金融卡遺失云云（參見上開本院卷第47頁反面）
    ，其前後供述已有不一，並以沈默不語之方式回應上開不一
    致之處，足認被告確有提供上開帳戶之金融卡及密碼等供他
    人使用，其上開所辯顯係臨訟卸責之詞，委無可採。是本案
    事證已明，被告上開犯行，堪予認定。至被告雖有於99年4
    月13日向渣打銀行掛失金融卡，此有渣打國際商業銀行股份
    有限公司永安分行99年5 月20日渣打商銀永安字第09900126
    號函文暨隨函所附資料1 份在卷可佐，然被告為上開行為時
    ，被害人業已因詐騙集團成員之詐騙陷於錯誤，匯款至被告
    所有之上開帳戶內，且其所匯入之款項業已為詐騙集團提領
    一空，已無礙於本案犯行之成立，自無法據此為有利於被告
    之認定，附此序明。
二、按金融帳戶為個人之理財工具，而現今臺灣社會，因政府開
    放金融業申請設立，金融機構大量增加，一般民眾皆可以存
    入最低開戶金額之方式自由申請開設金融帳戶，並無任何特
    殊之限制，因此一般人申請存款帳戶極為容易而便利，且得
    同時在不同金融機構申請多數存款帳戶使用，並無使用他人
    帳戶之必要，此為一般日常生活所熟知之常識；故除非充作
    犯罪使用，並藉此躲避警方追緝，一般正常使用之存款帳戶
    ，並無向他人租用或購買帳戶存摺及金融卡之必要。何況，
    金融存款帳戶，攸關存戶個人財產權益之保障，專屬性甚高
    ，衡諸常理，若非與本人有密切關係，不可能提供個人帳戶
    供他人使用，縱有交付個人帳戶予他人使用之特殊情形，亦
    必會先行瞭解他人使用帳戶之目的始行提供，參以坊間報章
    雜誌及其他新聞媒體，對於以簡訊通知中獎、刮刮樂、假退
    稅真詐財或其他類似之不法犯罪集團，經常利用大量收購之
    他人存款帳戶，以隱匿其等詐欺取財犯罪之不法行徑，規避
    執法人員之查緝，並掩飾、確保因自己犯罪所得之財物，類
    此在社會上層出不窮之案件，亦多所報導及再三披露，是避
    免此等專屬性甚高之物品被不明人士利用為與財產有關之犯
    罪工具，亦應為一般生活認知所應有之認識。
三、按刑法上之幫助犯，係對於犯罪與正犯有共同之認識，而以
    幫助之意思，對於正犯資以助力，而未參與實施犯罪之行為
    者而言（最高法院75年度臺上字第1509號、84年度臺上字第
    5998號、88年度臺上字第1270號判決意旨參照）；是以，如
    未參與實施犯罪構成要件之行為，且係出於幫助之意思提供
    助力，即屬幫助犯，而非共同正犯。查被告提供上開帳戶予
    他人使用，使他人得基於詐欺取財之犯意，向被害人徐維施
    用詐術，致使被害人徐維陷於錯誤而匯款至被告上開帳戶內
    ，以遂行詐欺取財之犯行，然被告單純提供帳戶供人使用之
    行為，並不等同於向被害人徐維施以欺罔之詐術行為，此外
    ，復無其他證據證明被告有參與詐欺取財犯行之構成要件行
    為，是被告提供帳戶供人使用之行為，係對於他人遂行詐欺
    取財之犯行資以助力。核其所為，係犯刑法第339 條第1 項
    詐欺取財罪之幫助犯，衡諸其犯罪情節，並依刑法第30條第
    2 項之規定，按正犯之刑減輕之。爰審酌被告係一成年且智
    力成熟之人，竟提供前開帳戶資料，幫助上開詐騙集團成員
    使渠等方便行騙財物，助長詐騙集團詐財歪風，並增加查緝
    困難，危害財產安全及社會秩序之穩定，並使得被害人受有
    上開損害，犯罪情節與所生危害程度，犯罪後否認犯行之態
    度等其他一切情狀，量處如主文所示之刑，並於斟酌本案犯
    罪情節及被告資力等節後，諭知如主文所示之易科罰金折算
    標準，以資懲戒。末被告交予不詳年籍姓名之人之上開金融
    卡，雖係供犯罪所用之物，但未經扣案，迄今仍未取回，且
    非義務沒收之物，爰不為沒收之諭知，附此敘明。
四、依刑事訴訟法第299 條第1 項前段，刑法第339 條第1 項、
    第30條第1 項前段、第2 項、第41條第1 項前段，刑法施行
    法第1 條之1 第1 項、第2 項前段，判決如主文。
中    華    民    國    100    年    4    月     7    日
                  刑事第五庭   審判長法  官  潘政宏
                                     法  官  劉淑玲
                                     法  官  石蕙慈
以上正本證明與原本無異。
如不服本判決應於收受判決後10日內向本院提出上訴書狀，並應
敘述具體理由。其未敘述上訴理由者，應於上訴期間屆滿後20日
內向本院補提理由書( 均須按他造當事人之人數附繕本) 「切勿
逕送上級法院」。
                                     書記官  羅婉榕
中    華    民    國   100    年    4     月    8     日
附錄本案論罪科刑法條：
中華民國刑法第339 條
（普通詐欺罪）
意圖為自己或第三人不法之所有，以詐術使人將本人或第三人之
物交付者，處5 年以下有期徒刑、拘役或科或併科1 千元以下罰
金。
以前項方法得財產上不法之利益或使第三人得之者，亦同。
前二項之未遂犯罰之。
中華民國刑法第30條
（幫助犯及其處罰）
幫助他人實行犯罪行為者，為幫助犯。雖他人不知幫助之情者，
亦同。
幫助犯之處罰，得按正犯之刑減輕之。